臺灣高等法院民事判決　　　　　　　　 93年度上易字第986號
上　訴　人　中華電信股份有限公司台灣北區電信分公司
法定代理人　薛紀建
訴訟代理人　莊盛
　　　　　　吳家修
被上訴人　　昱盛營造股份有限公司
　　　　　　　　　　　　1樓
法定代理人　徐步平
訴訟代理人　黃國鴻
上列當事人間請求損害賠償事件，上訴人對於中華民國93年9月3
日臺灣桃園地方法院92年度訴字第2049號第一審判決提起上訴，
本院於94年11月29日言詞辯論終結，判決如下：
    主  文
原判決關於駁回上訴人後開第二項之訴部分，暨該部分訴訟費用
之裁判均廢棄。
被上訴人應再給付上訴人新台幣壹拾捌萬捌仟柒佰貳拾肆元，及
自民國九十三年一月三十一日起至清償日止，按年息百分之五計
算之利息。
其餘上訴駁回。
第一審（除確定部分外）、及第二審訴訟費用由上訴人負擔五分
之四，餘由被上訴人負擔。
    事實及理由
一、本件上訴人起訴主張：被上訴人向訴外人桃園縣龜山鄉公所
    承攬林口特定區外13之30道路拓寬第3期工程 （下稱系爭工
    程），分別於民國（下同）92年2月27日、同年5月13日，在
    系爭工程舊陸橋重建工程及桃七線公路拓寬工程施工時，挖
    損伊之電信管線，伊為修復系爭管線，各支出修復費用新台
    幣（以下同）570,883元、699,188元，屢經催討，未獲置理
    ，爰依電信法第45條第2項之規定 ，求為判命被上訴人應給
    付伊1,270,071元本及法定遲延利息 。原審僅判命被上訴人
    應給付上訴人292,562元本息，而駁回上訴人其餘請求 ，上
    訴人就其敗訴部分提起上訴，並於本院聲明：(一)原判決不利
    於伊之部分廢棄。(二)上開廢棄部分，被上訴人應再給付伊
    977,509元及法定遲延利息（原審為上訴人勝訴部分 ，未據
    被上訴人上訴而告確定）。
二、被上訴人則以：上訴人承諾舊路橋工程相關管線之遷移作業
    ，至遲於92年1月中旬遷移完畢 ，桃七線公路工程部分亦同
    意於92年4 月17日前拔除電桿，詎料上訴人未於承諾期限內
    完成，亦未通知伊，加以上訴人埋設電纜未設置水泥防護板
    與ＰＥ警示帶，致伊不慎挖斷管線，伊應無故意或過失責任
    ，上訴人則與有過失等語，資為抗辯。並於本院聲明：上訴
    駁回。
三、上訴人主張被上訴人向訴外人桃園縣龜山鄉公所承攬系爭工
    程，並分別於92年2月27日、同年5月13日，在系爭工程之舊
    陸橋重建工程及桃七線公路拓寬工程施工時，挖損上訴人之
    電信管線等情，業據其提出電信線路遭受損害會勘簽認單、
    桃園縣警察局受理各類案件紀錄表、現場照片等為證（見原
    審卷6頁、54頁、7-9、43、52、53、241頁） ，並經原審依
    職權向桃園縣龜山鄉公所函查確認被上訴人確為系爭工程施
    工單位，有桃園縣龜山鄉公所93年2月13日桃龜鄉工字第093
    0003197號函在卷可證（見原審卷65-66頁），復為證人即現
    場會勘警員曾逸強到庭證述屬實（見原審卷70-73頁） ，又
    為被上訴人所不爭執，堪認此部分事實為真實。
四、按因修建房屋、道路、溝渠、埋設管線等工程或其他事故損
    壞電信設備者 ，應負賠償責任，電信法第45條第2項定有明
    文。又電信法第45條第2 項規定，並未規定應負責償還修復
    費用者以有故意或過失為要件，即不問損壞者，有無故意或
    過失，均應負責償還修復費用（最高法院73年台上字第4656
    號判例要旨參照）。查本件被上訴人固自陳其因施工挖損上
    訴人之電信地下電纜之事實，惟辯稱上訴人未於期限內遷移
    管線，致被上訴人挖斷電信線路，其並無過失云云，並提出
    協調會記錄及上訴人公司函文等為證。惟查，被上訴人係因
    系爭工程之施工而損壞上訴人之電信地下管線，依據上開條
    文規定及判例意旨，不問被上訴人有無故意或過失，均應負
    損害賠償責任，縱依被上訴人前揭所辯其對於損壞上訴人電
    信地下電纜行為並無過失，仍應就上訴人所有電信地下電纜
    之損壞負賠償責任。至被上訴人所提出桃園縣龜山鄉公於90
    年8月16日、91年9月18日、91年12月31日、92年4月9日所召
    開之協調會紀錄及討論事項，或僅要求各管線單位配合遷移
    ，或請承包商確定邊溝工程以利管線單位施工，或記載被上
    訴人於92年4月17日前拔除電桿等情 ，有各該次之協調會紀
    錄及討論事項在卷可憑 （見原審卷84頁、90頁、94頁、100
    頁），惟均未見上訴人曾允諾於期限內遷移系爭工程之地下
    電纜；至上訴人雖曾於91年12月間同意配合工程需要，設計
    、籌備桃七公路拓寬工程管線遷移事宜 ，並預計於92年1月
    中旬完工，且上訴人亦同時告知訴外人桃園縣龜山鄉公所得
    在不損害上訴人管線情形下先行施工乙節，亦有上訴人91年
    12月30日桃客網字第91D9800450號函可憑 （見原審卷111頁
    ），惟訴外人桃園縣龜山鄉公所於92年3 月間就系爭工程管
    線遷移費用200餘萬元 ，因無力支應而要求上訴人自行負擔
    等情，亦有系爭工程92年3月11日協調會紀錄可參 （見原審
    卷114頁） ，是訴外人桃園縣龜山鄉公所仍續與被上訴人協
    商配合系爭工程施工遷移管線事宜，猶未能達成結論，則被
    上訴人對於其施工路線有上訴人管線通過之事實既有所認識
    ，上訴人又未承諾於確定期限前完成系爭管線遷移，被上訴
    人復未於施工前通知上訴人攜帶管線圖資料到場指明電信線
    路設置位置，逕行施工而損害線路，即有過失，是被上訴人
    所辯其無過失，尚不足採。
五、次按物被毀損時，被害人除得依民法第196條請求賠償外，
    並不排除民法第213條至第215條之適用 ，依民法第196條請
    求賠償物被毀損所減少之價額，得以修復費用為估定之標準
    ，但以必要者為限（例如︰修理材料以新品換舊品，應予折
    舊），最高法院77年度第9次民事庭會議決議可資參照 。查
    上訴人所有上開電信地下電纜遭被上訴人毀損後，計支出修
    復材料費用為1,135,348元（舊陸橋幹纜材料費用為512,654
    元，桃七線公路幹纜材料費用為622,694元），有使用材料
    總價明細表可稽（見原審卷255、259頁）。而被上訴人所毀
    損之電信地下管線內有3條幹纜，其中編號37號幹纜於90年3
    月間竣工、編號30號幹纜於88年3 月竣工、編號15號幹纜屬
    舊路橋段者為86年10月竣工、屬桃七線公路段者為80年6 月
    竣工，至其餘零件因無法提出確切之佈放時間則以80年至毀
    損時之92年中間值，即86年為其佈放時間，有各該幹纜之示
    意圖、竣工圖、驗收報告、電纜佈放接續圖等為憑（見本院
    卷一16-25頁、原審卷254頁），則前開材料距毀損發生時已
    使用之期限 ，有關舊路橋段中編號37號幹纜為1年11個月、
    編號30號幹纜為3年11個月、編號15號幹纜為5年4個月 、其
    他材料為（佈放時間無法確定，故以86年6 月計算）為5年8
    個月；至有關桃七線公路段中編號37號幹纜為2年2個月、編
    號30號幹纜為4年2個月、編號15號幹纜為11年11個月、其他
    材料為（佈放時間無法確定，故以86年6月計算）為5年11個
    月，依前揭說明，自應折舊，即上訴人以新品取代舊品間之
    差價應予扣除。本院依兩造所不爭之行政院公布之固定資產
    耐用年數表及固定資產折舊率表，採定率遞減法計算其折舊
    ，即上開電纜係埋設於地下，比照地下電纜之耐用年數為15
    年，每年折舊千分之142，計算上開2管線修復材料費用折舊
    後之金額為552,828元 （其中舊陸橋幹纜折舊後材料費用為
    297,249元，桃七線公路幹纜折舊後材料費用為255,579元，
    其計算式如附表所示，元以下四捨五入）。而舊陸橋幹纜修
    復人力費用為107,248元、電話阻斷業務損失費用為519元，
    桃七線公路幹纜修復人力費用為130,043元、電話阻斷業務
    損失費用為4,687元 ，亦有上訴人提出桿線管道損害賠償修
    復發包施工費明細表、電信線路零星積點工程工作項目積點
    表、電信線路零星積點工程契約節本、長途及行動通信分公
    司所屬各營運處擬編工程預算書單價表、上訴人公司光纖或
    銅纜阻斷業務損失計算公式表等為證（見原審卷258頁、261
    頁、177-18 4頁、232頁、262頁、194頁） ，則以上開二管
    線修復材料費用折舊後之金額，加計修復人力費用、業務損
    失費用後，扣除上訴人自承應予抵扣之拆除舊廢電纜回收費
    用後（其中舊陸橋廢電纜一折回收可抵扣49,538元，桃七線
    公路廢電纜一折回收可抵扣58,236元），上訴人請求上開二
    電纜修復費用於687, 551元（其計算式為：552828+10724
    8+519+130043+0000-00000-00000=687551）範圍內為有理由
    ，逾此部分請求即屬無據。至上訴人主張所修復之幹纜僅係
    整條幹纜之一小段，基於提昇通訊品質及受限於新電纜材質
    或規格不同，該幹纜須整條汰換，而非另將曾修復部分繼續
    延用，故上訴人所為修復之幹纜並未受有利益云云，然上訴
    人就其整條管線內之全部幹纜須全部更換之必要性及更換期
    限等，均未舉證證明，上訴人主張其未因修復幹纜可使用至
    15年，而無折舊之適用，自不足採。
六、末按損害之發生或擴大，被害人與有過失者，法院得減輕賠
    償金額，或免除之。民法第217條第1項定有明文。經查，為
    避免其他單位將來開挖道路時，損及電信管線，管道全長上
    方應連絡密接鋪設ＰＥ警示帶，為上訴人所自陳，並有上訴
    人提出交通技術標準規範電信類電信線路部管道工程施工規
    範在卷可按（見本院卷二71頁）。而系爭管線係由混凝土包
    覆，上方並未鋪設ＰＥ警示帶，有上訴人於原審所提出之現
    場照片可參（見原審卷7-9、43、52、53、241頁），雖上訴
    人於上訴後提出同一幹纜舊路橋端橋墩遭挖斷電纜處，可見
    ＰＥ警示帶之照片一紙為憑（見本院卷二29頁），並主張因
    屬同一幹纜，故本件遭上訴人挖損之幹纜亦有舖設ＰＥ帶等
    語。然為被上訴人所否認。查上訴人上訴後所提出有ＰＥ警
    示帶之照片是否本件挖損之同一條幹纜，已屬存疑，況且上
    訴人自承新提出之照片所示與上訴人損壞部分屬同一幹纜之
    前後段，則後段幹纜縱有舖設ＰＥ警示帶，並不當然表示前
    段之幹纜亦有相同之警示，是上訴人既未能舉證本件遭挖損
    點之幹纜上方確設有警示帶，則上訴人違反前揭施工規範之
    規定，未於系爭管線上方鋪設ＰＥ警示帶，致被上訴人未能
    注意而挖損系爭管線，為與有過失，本院斟酌上訴人過失之
    程度，認應減輕被上訴人百分之30之賠償責任為適當，故被
    上訴人之賠償金額應為481,286元（元以下四捨五入 ，其計
    算式為：687551X〈1-30%〉= 481286）。
七、綜上所述，上訴人主張被上訴人應負擔毀損電信管線之費用
    為可採，惟其另所主張之本件無折舊之適用及伊已於管線上
    舖設ＰＥ警示帶，為不可採。從而，上訴人本於電信法第45
    條之規定 ，請求被上訴人給付管線修復費用481,286元及自
    追加起訴狀繕本送達翌日即自93年1 月31日（追加起訴狀繕
    本於93年1月30日送達被上訴人，見原審卷41頁） 起按年息
    百分之5計算之法定利息，為有理由，應予准許 ，逾此部分
    則為無理由，應予駁回。原審就上開應予准許部分，僅判命
    被上訴人應給付上訴人292,562元本息 ，而駁回上訴人其餘
    請求，於法即有未合，上訴人就此指摘原判決不當，求予廢
    棄改判，為有理由，應由本院改判如主文第2項所示 。至上
    開不應准許部分原審為上訴人敗訴之判決，核無不合，上訴
    人仍執陳詞，指摘原判決不當，求予廢棄，為無理由，應駁
    回其此部之上訴。
八、本件事證已臻明確，兩造其餘主張及攻擊防禦方法，經核對
    本件判決結果無影響，爰不逐一論述，附此敘明。
據上論結，本件上訴為一部分有理由，一部分為無理由，爰判決
如主文。
中　　華　　民　　國　　94　　年　　12　　月　　13 　日
　　　　　　　　　民事第十六庭　審判長法　官  黃騰耀
   　　　　　　　　　　　　　　       法　官  黃國永
　　 　　　　　　　　　　　　　       法　官  李媛媛
正本係照原本作成。
不得上訴。
中　　華　　民　　國　　94　　年　　12　　月　　15　　日
　　　　　　　　　　　　　　　　　　　書記官  秦仲芳
